臺灣臺中地方法院民事判決　　　　　　　96年度重訴字第63號
原　　　告　戊○○
　　　　　　甲○○
　　　　　　丙○○
　　　　　　乙○○
共　　　同
訴訟代理人　林家進律師
被　　　告　丁○○
　　　　　　　　　　　　號7樓.
　　　　　　　　　　　（現因案於臺灣臺中監獄執行中）
上列當事人間因過失致死案件，經原告向本院刑事庭提起損害賠
償之附帶民事訴訟，案經刑事庭移送前來，本院於民國96年3月
14日言詞辯論終結，判決如下：
    主    文
被告應給付原告戊○○新臺幣壹佰零肆萬玖仟參佰捌拾貳元，及
自民國九十五年九月一日起至清償日止按週年利率百分之五計算
之利息。
被告應給付原告甲○○新臺幣陸拾參萬陸仟肆佰參拾元，及自民
國九十五年九月一日起至清償日止按週年利率百分之五計算之利
息。
被告應給付原告丙○○新臺幣參拾參萬玖仟柒佰元，及自民國九
十五年九月一日起至清償日止按週年利率百分之五計算之利息。
被告應給付原告乙○○新臺幣參拾貳萬伍仟元，及自民國九十五
年九月一日起至清償日止按週年利率百分之五計算之利息。
原告其餘之訴駁回。
訴訟費用由被告負擔十分之七，餘由原告負擔。
本判決第一項於原告以新臺幣參拾肆萬玖仟柒佰玖拾肆元供擔保
後，得假執行。但被告如以新臺幣壹佰零肆萬玖仟參佰捌拾貳元
為原告預供擔保，得免為假執行。
本判決第二項於原告以新臺幣貳拾壹萬貳仟壹佰肆拾參元供擔保
後，得假執行。但被告如以新臺幣陸拾參萬陸仟肆佰參拾元為原
告預供擔保，得免為假執行。
本判決第三項得假執行。但被告如以新臺幣參拾參萬玖仟柒佰元
為原告預供擔保，得免為假執行。
本判決第四項得假執行。但被告如以新臺幣參拾貳萬伍仟元為原
告預供擔保，得免為假執行。
原告其餘假執行之聲請駁回。
    事實及理由
一、原告起訴主張略以：
（一）被告丁○○於民國（下同）95年5月26日18時許，駕駛車
      牌號碼X9-7816號自用小貨車，沿臺中縣潭子鄉○○路○段
      由東往西行駛，行經聚興橋橋面時，原應注意橋樑不得倒
      車，亦不得停車，而當時天候、路況均良好，並無不能注
      意之特別情事，竟疏於注意，於正將上開自用小貨車以倒
      車方式停放於聚興橋由東往西之橋面時，適被害人陳文結
      騎乘車牌號碼JVL-459號重型機車，沿聚興橋由東往西方
      向行駛至該處，因值黃昏，面對夕陽，視線不清，未能預
      料被告正於該處以倒車方式停車，遂自後撞擊上開自用小
      貨車左後車尾處，陳文結因而人車倒地，受有右頰部挫傷
      、右頸部挫擦傷、右前胸及胸骨部挫傷、右手腕、右手背
      、兩膝前及右足背部擦傷等傷害，經送醫急救後，延至同
      日19時許，仍因外傷性休克、頭部外傷、胸部挫傷等傷重
      不治死亡。
（二）被告駕車應注意道路交通安全規定，其無不能注意之情事
      ，竟疏未注意，貿然違規以倒車方式將上開自用小貨車停
      放於橋樑上，致陳文結騎車行經該處時，因值黃昏，面對
      夕陽，視線不清，未能預料被告正於該處以倒車方式停車
      ，遂自後撞擊上開自用小貨車左後車尾處，陳文結因而人
      車倒地受傷致死，被告上開倒車、停車行為自有過失。
（三）原告戊○○為陳文結之配偶、其餘原告皆為陳文結之子女
      ，依民法第184條第1項前段、第191條之2、第192條第1、
      2 項、第194條規定，自得請求被告賠償：(一)殯葬費，其
      中原告甲○○支出新臺幣（下同）444,900元，原告丙○○支出21,000元。(二)原告戊○○之扶養費1,034,831元：
      陳文結死亡時，原告戊○○依93年臺閩地區女性簡易生命
      表，尚有餘命20.08年，以20年計算，並參酌93年發布之
      平均每人民間消費支出293,235元為基礎，並扣除原告戊○○其餘三位子女之扶養及依霍夫曼計算法扣除年息百分
      之五之法定利息，計算一次給付結果應為1,034,831元（
      293,235X14,116,070÷1,000,000÷4=1,034,831）。(三)陳
      文結生前每日辛勤工作，教養子女成年，為原告等人之家
      庭支柱及精神中心，遭此橫禍，原告等人精神上痛苦，實
      非筆墨所能形容，爰各請求2,000,000元之精神慰撫金。
（四）原告等人之學、經歷等如下：原告戊○○國小畢業，無業
      ；原告甲○○高中畢業，現失業中；原告丙○○高職畢業
      ，為上班族，月薪30,000元；原告乙○○專科畢業，為上
      班族，月薪30,000元。另原告四人財產狀況均同鈞院查閱
      所得之財產歸戶資料。
（五）原告四人已獲強制汽車責任保險之賠償1,500,000元，每
      人平均獲得375,000元，爰予扣抵。為此依侵權行為損害
      賠償之法律關係，提起本件訴訟。並聲明：求為判決，(一)
      被告應給付原告戊○○2,659,831元及自起訴狀繕本送達
      翌日起至清償日止按週年利率百分之五計算之利息；(二)被
      告應給付原告甲○○2,069,900元及自起訴狀繕本送達翌
      日起至清償日止按週年利率百分之五計算之利息；(三)被告
      應給付原告丙○○1,646,000元及自起訴狀繕本送達翌日
      起至清償日止按週年利率百分之五計算之利息；(四)被告應
      給付原告乙○○1,625,000元及自起訴狀繕本送達翌日起
      至清償日止按週年利率百分之五計算之利息；並均陳明願
      擔保，請准宣告假執行。
二、被告答辯略以：(一)對原告主張之殯葬費用、每人年平均消費
    金額、原告等人之財產資料部分均無意見，(二)原告戊○○請
    求之扶養費部分不同意，仍須與家屬商議，原告請求金額超
    出預算，(三)原告等四人請求之慰撫金過高，(四)被告高職肄業
    ，擔任臨時搬運工，一日工資800至1,000元，有做才有錢，
    沒有財產，未婚。(五)對刑事案件部分無意見等語。並求為判
    決駁回原告之訴及假執行之聲請，如受不利判決，願供擔保
    請准宣告免假執行。
三、法院之判斷：
（一）原告主張之車禍發生之事實經過，固據其引用刑事案卷所
      附之道路交通事故現場圖、道路交通事故調查報告表(一)、
      (二)、現場照片為據。而被告於本件審理時，雖表示對刑事
      案卷表示無意見，惟其於刑事案件審理中之答辯意旨則稱
      ，其係於案發當日之13時即在案發地點停車，而非原告所
      稱之案發之際始為倒車、停車之行為。而經本院調閱上開
      刑事案件卷證查閱結果，被告抗辯之上揭中午時分已停車
      於車禍發生地點之事實，業據證人李銘湖、證人劉菁菁於
      刑事案件檢察官訊問時證述明確（參臺灣臺中地方法院檢
      察署95年度相字第914號卷37-39頁、第64-66頁），且經
      檢察官調閱臺中縣潭子鄉○○路僑忠國小前監視錄影器拍
      攝畫面、臺中市政府公有停車場停車憑證及臺中市環保廢
      棄物清除處理職業工會收據等證據資料（參同上相卷第48
      、49頁），及履勘上開自用小貨車，發現在未插入鑰匙之
      狀態下撥動方向燈桿，方向燈仍會閃亮屬實（參同上相卷
      第41頁），認被告於刑事案件審理時抗辯稱其於午間即將
      該自用小貨車停放橋面，在同日18時許車輛靜止狀態下遭
      被害人陳文結騎乘機車由後方撞擊，與事實相符，堪予採
      信。原告上開指述，並無證據可資佐證，尚不足採。
（二）按「汽車臨時停車時，應依左列規定：一橋樑、隧道、圓
      環、障礙物對面、鐵路平交道、人行道、行人穿越道、快
      車道等處，不得臨時停車」道路交通安全規則第111條第1
      項第1款定有明文。被告駕駛車輛，本應注意遵守交通安
      全規定，且依當時情形，並無不能注意之情事，竟疏未注
      意以致肇事，則被告對此車禍之發生，自有過失。又被害
      人陳文結因而撞及被告停放於該址之自用小貨車，致人車
      倒地，受有右頰部挫傷、右頸部挫擦傷、右前胸及胸骨部
      挫傷、右手腕、右手背、兩膝前及右足背部擦傷等傷害，
      經送醫急救後，延至同日19時許，仍因外傷性休克、頭部
      外傷、胸部挫傷等傷重不治死亡，則被告之過失行為與被
      害人陳文結之死亡結果間，具有相當因果關係，堪予認定
      。又本院參酌附於臺灣臺中地方法院檢察署94年度相字第
      914號相驗卷宗之道路交通事故現場圖、道路交通事故調
      查報告表(一)、(二)及現場照片等資料綜合判斷，認為被害人
      陳文結騎乘機車，於當時天候、路況均良好，並無不能注
      意之特別情事下，疏未注意車前狀況，而自後撞擊被告停
      放該處之自用小貨車，致發生本件車禍事故，亦為肇事因
      素之一，本院認定被告與被害人陳文結雙方過失程度及原
      因力之強弱，認為被告與被害人陳文結之過失責任比例為
      7 ：3。
（三）按因故意或過失，不法侵害他人之權利者，應負損害賠償
      責任；汽車、機車或其他非依軌道行駛之動力車輛，在使
      用中加損害於他人者，駕駛人應賠償因此所生之損害；不
      法侵害他人致死者，對於支出醫療費及增加生活上需要之
      費用或殯葬費之人，亦應負損害賠償責任，被害人對於第
      三人負有法定扶養義務者，加害人對於該第三人亦應負損
      害賠償責任；又不法侵害他人致死者，被害人之父、母、
      子、女及配偶，雖非財產上之損害，亦得請求賠償相當之
      金額。民法第18 4條第1項前段、第191條之2前段、第192
      條第1項、第2項、第194條分別定有明文。被告因不法過
      失行為致被害人陳文結死亡既經認定，自應就原告等人之
      損害負賠償責任。原告戊○○為被害人陳文結之配偶，
      被害人陳文結之法定扶養權利人，依上開說明，自得請求
      扶養費之損害；另原告甲○○、丙○○、乙○○為被害人
      陳文結之子女，且原告甲○○、丙○○係為被害人陳文結
      支出殯葬費之人，亦得請求賠償所支出之費用，原告等四
      人並均得請求被告賠償非財產上之損害。
（四）茲原告請求被告賠償之數額，是否應予准許，分述如後：
    (一)關於原告甲○○、丙○○支出之殯葬費部分：
      原告甲○○、丙○○主張其等支出殯葬費之事實，業據提
      出收據影本三紙為證，被告對此亦表示無意見；從而，原
      告甲○○、丙○○關於其等各自支出之殯葬費444,900元
      、21,000元之請求，即屬有據，應予准許。
    (二)關於戊○○之扶養費請求部分：
      原告戊○○除被害人陳文結外，尚有子女3人即其餘原告
      甲○○、丙○○、乙○○為原告戊○○之子女，依民法第
      1116之1條規定，同負有扶養義務，即原告戊○○之法定
      扶養義務人為4人，應共負扶養義務，被害人陳文結對原
      告戊○○應負之扶養義務為1/4。查原告戊○○係32年6月
      12日生，有原告提出之戶籍謄本可稽，被害人陳文結於95
      年5月26日死亡時，原告戊○○為63歲，依照93年臺灣地
      區簡易生命表女性所示，原告戊○○之平均餘命為21.24
      年（原告僅請求20年），按93年平均每人所得與消費資料
      293,235元為基礎（被告對此無意見），並依霍夫曼計算
      式計算利息扣除中間利息（第一年不扣除中間利息），依
      此計算，原告戊○○一次得請求給付之扶養費之損害金額
      為1,034,831元﹛其計算式為：[293,235×14,116,070÷
      1,000,000÷4＝1,034,831（小數點以下四捨五入，以下
      同）﹜。
    (三)關於精神慰撫金部分：
      原告戊○○、甲○○、丙○○、乙○○主張為被害人之配
      偶及子，因被害人死亡，均請求慰撫金2,000,000元等語
      ，被告則抗辯原告所請求之慰撫金過高。按慰撫金係以精
      神上所受無形之痛苦為準，請求慰藉金之賠償，其核給之
      標準，須斟酌雙方之身分、資力與加害程度及其他各種情
      形核定相當之數額。且所謂「相當」，應以實際加害情形
      與其名譽影響是否重大及被害人之身分、地位與加害人之
      經濟情況等關係定之（最高法院86年度臺上字3537號判決
      意旨參照）。本院審酌原告戊○○現年63歲、國小畢業，
      無業；原告甲○○，現年41歲、高中畢業，現失業中；原
      告丙○○現年39歲，高職畢業，為上班族，月薪30,000元
      ；原告乙○○現年36歲，專科畢業，為上班族，月薪
      30,000元及其等之財產狀況（詳如卷附稅務電子閘門財產
      所得調件明細表所示），因被告之侵權行為痛失至親，其
      等精神上所受之痛苦逾恆。被告現年23歲，高職肄業，擔
      任臨時搬運工，一日工資800至1,000元，及其財產情形（
      詳如卷附稅務電子閘門財產所得調件明細表所示），其因
      疏失致原告等再無同享天倫之日等一切情狀，認原告等人
      請求被告賠償精神慰撫金各2,000,000元，尚嫌過高，非
      被告經濟能力能得負擔，應均核減為1,000,000元，始屬
      允當。
（五）按損害之發生或擴大，被害人與有過失，法院得減輕賠償
      金額，或免除之，民法第217條第1項定有明文。又「民法
      第192條第1項規定不法侵害他人致死者，對於支出殯葬費
      之人，亦應負損害賠償責任，係間接被害人得請求賠償之
      特例。此項請求權，自理論言，雖係固有之權利，然其權
      利係基於侵權行為之規定而發生，自不能不負擔直接被害
      人之過失，倘直接被害人於損害之發生或擴大與有過失時
      ，依公平之原則，亦應有民法第217條過失相抵規定之適
      用。」又損害之發生或擴大，被害人與有過失者，法院得
      減輕賠償金額或免除之，民法第217條第1項定有明文。此
      項規定之目的，在謀求加害人與被害人間之公平，故在裁
      判上法院得以職權減輕或免除之（最高法院73年臺再字第
      182號、85年臺上字第1756號判例意旨參照）。準此以解
      ，被害人陳文結對本件車禍發生既與有過失，則原告4人
      請求被告賠償殯葬費、扶養費及慰撫金時，亦應有民法第
      217條第1項過失相抵之適用。而本件車禍之發生，被害人
      陳文結應負十分之三責任，被告應負十分之七責任，已如
      前述。依前述規定過失相抵後，原告戊○○得請求被告賠
      償之金額為1,424,382元（計算式：(1,000,000+
      1,034,831)× (1-0.3) =1,424,382）；原告甲○○得請
      求被告賠償之金額為1,011,430元（計算式：(1,000,000+
      444,900)× (1-0.3)= 1,011,430）。原告丙○○得請求
      被告賠償之金額為714,700元（計算式：(1,000,000+
      21,000)× (1-0.3)= 714,700）。原告乙○○得請求被告
      賠償之金額為700,000元（計算式：1,000,000× (1-0.3)
      = 700,000）。末按，強制汽車責任保險法第32條規定：
      「保險人依本法規定所為之保險給付，視為被保險人損害
      賠償金額之一部分；被保險人受賠償請求時，得扣除之。
      」原告4人因本件車禍受領1,500,000元之強制汽車責任保
      險之保險給付，此為兩造所不爭執。故原告4人向被告請
      求損害賠償時，應予扣除（按每一人扣375,000元，強制
      汽車責任保險法第11條第1項第2款第1目、第2項規定意旨
      參照）。而經扣除後，原告戊○○得請求被告賠償之金額
      為1,049,382元（計算式：1,424,382-375,000=1,049,382
      ）；原告甲○○得請求被告賠償之金額為636,430元（計
      算式：1,011,430- 375,000 =636,430）；原告丙○○請
      求被告賠償之金額為339,700元（計算式：714,700-
      375,000 =339,700）；原告乙○○得請求被告賠償之金額
      為325,000元（計算式：700,000- 375,000 =325,000）。
（六）綜上所述，原告戊○○請求被告給付1,049,382元，原告
      甲○○得請求被告給付636,430元，原告丙○○請求被告
      給付339,700元，原告乙○○得請求被告給付325,000元；
      及均自起訴狀繕本送達之翌日（即95年9月1日）起至清償
      日止按週年利率百分之五計算之遲延利息，為有理由，應
      予准許。其餘逾此部分之請求，為無理由，應予駁回。
四、本件判決之基礎已臻明確，兩造其餘之攻擊防禦方法及舉證
    ，核與判決無影響，毋庸一一論列，併此敘明。
五、兩造各自陳明願供擔保聲請宣告假執行及免為假執行；於原
    告戊○○、甲○○勝訴部分，經核均與法律規定相符，爰分
    別酌定相當擔保金額准許之；另原告丙○○、乙○○勝訴部
    分係所命給付金額未逾500,000元之判決，應依職權宣告假
    執行。至於原告敗訴部分，其假執行之聲請，因失所依附，
    應予駁回。
據上論結，本件原告之訴為一部有理由，一部無理由，依民事訴
訟法第79條、第389條第1項第5款、第390條第2項、第392條，判
決如主文。
中　　華　　民　　國　　96　　年　　3 　　月　　28　　日
                  民事第二庭    法  官　王鏗普
正本係照原本作成。
如對本判決上訴，須於判決送達後20日內向本院提出上訴狀。
中　　華　　民　　國　　96　　年　　3 　　月　　28　　日
                                書記官
